臺灣高等法院臺中分院刑事裁定        100年度毒抗字第715號
抗  告  人
即  被  告  謝家銘
上列抗告人因聲請觀察勒戒案件，不服臺灣彰化地方法院中華民
國100年7月20日裁定（100年度毒聲字第232號），提起抗告，本
院裁定如下：
    主  文
抗告駁回。
    理  由
一、抗告人即被告謝家銘前因於民國100年4月8日為警採尿前4日
    內某時，在不詳地點，施用第二級毒品甲基安非他命1次之
    犯行，經臺灣彰化地方法院檢察署檢察官以100年度毒偵字
    第1101號案件偵查，並以100年度聲觀字第183號聲請原審法
    院即臺灣彰化地方法院裁定將被告送執行觀察、勒戒，由原
    審法院於100年7月20日以100年度毒聲字第232號案件裁定被
    告施用第二級毒品，應送勒戒處所觀察、勒戒在案，被告不
    服上開原審裁定，於法定期間內提起抗告，先予敘明。
二、抗告人即被告謝家銘之抗告意旨略以：被告謝家銘於100年4
    月8日為警採尿前因感冒服用「斯斯鼻炎膠囊」，現今市場
    上販售之感冒藥如鼻樂等藥品，依據新聞刊載均含有安非他
    命（100年1月7日桃園縣中壢市有嫌犯吳X清、黃X瑽2人因感
    冒服用鼻樂而驗出有安非他命成分可為參考），而被告服用
    之「斯斯鼻炎膠囊」製造成分與鼻樂相同，可比對2種成分
    單，其他如柔他益等亦是。依報載曾有人因服用含有安非他
    命之鼻樂等藥品，經法院裁定免於觀察、勒戒，但被告卻因
    服用與鼻樂成分相同之「斯斯鼻炎膠囊」被裁定觀察、勒戒
    ，爰請撤銷原裁定，免被告執行觀察、勒戒云云。
三、本院查：
（一）按甲基安非他命為毒品危害防制條例第2條第2項第2款所
      列管之第二級毒品；又初犯該條例第10條第1項之施用第
      一級毒品罪、同條第2項之施用第二級毒品罪者，檢察官
      應聲請法院裁定，令被告入勒戒處所觀察、勒戒，其期間
      不得逾2月，亦為毒品危害防制條例第20條第1項所明定。
（二）抗告人即被告謝家銘雖以伊並未施用甲基安非他命，其於
      100年4月8日為警採集之尿液，經送驗檢出甲基安非他命
      陽性反應，係服用「斯斯鼻炎膠囊」所致云云而提出抗告
      。惟查：被告於100年4月8日為警採集之尿液，經詮昕科
      技股份有限公司檢驗之結果，確呈甲基安非他命之陽性反
      應【甲基安非他命之檢出濃度高達6279ng/ml（閾值濃度
      為500ng/ml），同時安非他命之濃度為731ng/ml（大於10
      0ng/ml）】等情，有「彰化縣警察局員林分局委託檢驗尿
      液代號與真實姓名對照認證單」、詮昕科技股份有限公司
      出具之濫用藥物尿液檢驗報告各1份在卷可憑。又徵以鑑
      識實務經驗，甲基安非他命經口服投與後約70%於24小時
      內自尿中排出，約90%於96小時內自尿中排出，且其成分
      之檢出與投與方式、投與量、個人體質、採尿時間與檢測
      儀器之精密度等諸多因素有關，因此僅憑尿液中呈甲基安
      非他命陽性反應，雖無法確實推算吸食時間距離採集時間
      之長短，惟最長應不超過4日。再依目前最常採用之氣相
      層析質譜儀（GC/MS）作藥物及其代謝產物之定性及定量
      分析，幾乎不會有偽陽性反應產生。而被告上開為警所採
      集之尿液，經詮昕科技股份有限公司採用氣相層析質譜儀
      檢驗確認有甲基安非他命之陽性反應，其確認方法已足以
      排除「偽陽性」之可能。況甲基安非他命、安非他命均為
      國內禁用之第二級毒品，經行政院衛生署核准之感冒製劑
      ，均不含甲基安非他命、安非他命成分，且經行政院衛生
      署許可之「斯斯鼻炎膠囊」確不含有甲基安非他命、安非
      他命成分，服用者之尿液經以氣相層析質譜儀進行確認，
      均不致造成甲基安非他命或安非他命之陽性或偽陽性反應
      ，服用上述成藥後，尿液均不致檢出安非他命類陽性反應
      等情，業經行政院衛生署管制藥品管理局92年7月15日管
      檢字第0920005494號、94年2月14日管檢字第0940001326
      號函文闡明甚詳。是被告上開為警採集之尿液，經以氣相
      層析質譜儀檢驗確認之結果呈甲基安非他命陽性反應，自
      非因被告服用「斯斯鼻炎膠囊」所造成；被告有於100年4
      月8日為警採尿回溯4日內某時，施用第二級毒品甲基安非
      他命1次之犯行，足以認定。
（三）再被告前未曾因施用第一、二級毒品案件，經送執行觀察
      、勒戒，被告本次係初犯施用第二級毒品之罪，有臺灣高
      等法院被告前案紀錄表、臺灣高等法院在監在押全國紀錄
      表各1件在卷可考。綜上所陳，原審法院認檢察官之聲請
      為正當，依毒品危害防制條例第20條第第1項之規定，裁
      定被告應入勒戒處所觀察、勒戒，並無不合。被告抗告意
      旨以其未提出相關證據為佐之報載資料，空言其尿液檢驗
      結果呈甲基安非他命陽性反應，係因服用「斯斯鼻炎膠囊
      」所致，伊未施用甲基安非他命云云，顯非可採，並無理
      由，應予駁回。
據上論斷，應依刑事訴訟法第412條，裁定如主文。
中    華    民    國   100    年    8     月    25    日
            刑事第八庭  審判長法  官  羅  得  村
                              法  官  劉  榮  服
                              法  官  李  雅  俐
以上正本證明與原本無異。
不得再抗告。
                              書記官  李  妍  嬅
中    華    民    國   100    年    8     月    25    日